【裁判字號】    97,審簡上,70
【裁判日期】    980106
【裁判案由】    詐欺
【裁判全文】
臺灣士林地方法院刑事判決            97年度審簡上字第70號
上  訴  人  臺灣士林地方法院檢察署
被      告  乙○○
上列上訴人即被告因詐欺案件，不服本院97年度湖簡字第129 號
中華民國97年8 月29日所為之第一審判決（原聲請簡易判決處刑
案號：97年度偵字第7227號），提起上訴，及移送併案審理（移
送併辦案號：臺灣士林地方法院檢察署97年度偵字第13318 、14
136 、13943 號），本院管轄第二審之合議庭認應適用通常程序
審理，並自為第一審判決如下：
    主  文
原判決撤銷。
本件免訴。
    理  由
一、聲請簡易判決處刑意旨略以：被告乙○○依其社會生活之通
    常經驗，雖預見提供自己帳戶予不相識之人使用，可能因此
    供詐騙集團以詐術使他人將款項匯入該帳戶後，再予提領運
    用，惟因缺錢花用，仍基於幫助詐騙集團實施詐欺犯行之未
    必故意，於民國97年3 月21日間，前往臺北市○○○路136
    號合作金庫商業銀行大橋分行，申請帳號0000000000000000
    號帳戶（下稱系爭合庫帳戶）及臺北市大同區○○○路○ 段
    199 號彰化銀行大同分行申請帳號00000000000000000 帳戶
    （下稱系爭彰化銀行帳戶），隨即在臺北市○○○路與重慶
    北路3 段口，以每本帳戶新臺幣（下同）2000元之代價，將
    上揭帳戶之存摺、提款卡及密碼，出借給年籍不詳之友人。
    該友人隨即交付予詐騙集團使用。該詐騙集團即意圖為自己
    不法之所有：（一）於97年4 月18日22時30分許，由該詐騙
    集團之成員佯稱係東森購物之客務人員打電話予丁○○，稱
    其之前購買之商品因所付現金遭人領走，要丁○○至附近提
    款機轉帳，致丁○○陷於錯誤，匯款多筆金額，其中於97年
    4 月19日18時19分許，在屏東市萬丹鄉萬丹郵局轉帳2 萬至
    系爭彰化銀行帳戶內。（二）又於97年4 月19日19時33分許
    ，由該詐騙集團之成員佯稱係雅虎奇摩拍賣網路購物客務人
    員打電話予甲○○稱要退款1 萬3500元，並要求甲○○轉帳
    手續費，使甲○○陷於錯誤隨即在桃園縣龜山鄉○○○路49
    號之合作金庫提款機轉帳1 元（含手續費17元）至系爭合庫
    帳戶。（三）於97年4 月19日22時30分許，詐騙集團之成員
    復佯稱係東森購物之客務人員打電話予丙○○，稱其之前購
    買之商品因錯誤簽為分期付款，要丙○○至銀行提款機操作
    更改，致丙○○陷於錯誤，至彰化市○○路彰化銀行轉帳5
    萬7000元至系爭彰化銀行帳戶內。因認被告涉犯刑法第30條
    第1 項前段、第2 項、第339 條第1 項之幫助詐欺取財罪等
    語（下稱本案被訴事實）
二、按案件曾經判決確定者，應諭知免訴之判決，得不經言詞辯
    論為之，刑事訴訟法第302 條第1 款、第307 條分別定有明
    文。此項訴訟法上所謂一事不再理之原則，關於實質上一罪
    或裁判上一罪，均有其適用，最高法院著有60年度臺非字第
    77號判例意旨可參。
三、經查，被告另於與本案被訴事實所指之同一時、地，將其所
    申請之臺北橋郵局帳戶（局號：000000-0，帳號：000000-0
    號，下稱系爭郵局帳戶）之存摺、印章及提款卡等帳戶資料
    ，連同系爭合庫銀行帳戶、彰化銀行帳戶，販賣予真實姓名
    年籍不詳之男子及其所屬之詐騙集團使用，幫助該詐欺集團
    成員於97年4 月14日某時許詐騙黃瑞桔匯款至系爭郵局帳戶
    得逞之犯行，業經臺灣臺南地方法院於97年8 月25日以97年
    度簡字第2343號判決判處拘役50日，於97年9 月22日確定（
    下稱系爭前案判決）等情，有臺灣臺南地方法院97年度簡字
    第2343號簡易判決書及臺灣高等法院被告前案紀錄表各乙份
    在卷可稽（下稱系爭前案事實），並經被告供明在卷，應可
    認定。被告既以一交付系爭郵局、合庫銀行、彰化銀行帳戶
    存摺、提款卡、含密碼予他人之行為，幫助正犯侵害系爭前
    案事實及系爭本案被訴事實所示被害人等之財產法益，則系
    爭前案事實與系爭本案事實當有想像競合之裁判上一罪關係
    ，而屬同一案件，本案自應為系爭前案判決既判力效力所及
    ，依照首開說明，爰不經言詞辯論，逕為諭知免訴之判決。
四、末按地方法院對被告為簡易判決處刑後，經提起上訴，而地
    方法院合議庭認應為免訴判決之諭知者，依刑事訴訴法第45
    5 條之1 第3 項準用第369 條第2 項之規定意旨，應由該地
    方法院合議庭撤銷簡易庭之判決，改依第一審通常程序審判
    。本案被告被訴之犯罪事實部分既已為前案既判力效力所及
    ，原審遽為被告有罪之判決，尚有違誤，自應由本院撤銷原
    判決，自為第一審免訴之判決，並不經言詞辯論為之。
五、至臺灣士林地方法院檢察署97年度偵字第13943 、14136 、
    13318 號移送併辦意旨書（下稱系爭併辦事實）以被告涉犯
    幫助詐欺罪嫌，與本案被訴事實部分，係一行為觸犯數罪名
    之想像競合犯，應為本案聲請簡易判決處刑效力所及云云。
    惟本院既認本案被訴事實應為被告免訴之諭知，已如前述，
    即與系爭併辦事實不生任何裁判上一罪關係，自應退回檢察
    官另為適法之處理，附此敘明。
六、據上論斷，應依刑事訴訟法第452 條、第455 條之1 第1 項
    、第3 項、第369 條第2 項、第364 條、第302 條第1 項、
    第307 條，判決如主文。
中    華    民    國    98    年    1     月    6     日
                  刑事第一庭審判長法  官    洪英花
                                  法  官    雷雯華
                                  法  官    王沛雷
以上正本證明與原本無異。
如不服本判決，應於收受送達後10日內向本院提出上訴書狀，其
未敘述上訴之理由者並得於提起上訴後20日內向本院補提理由書
（均須按他造當事人之人數附繕本）「切勿逕送上級法院」。
                                  書記官    吳尚文
中    華    民    國    98    年    1     月    6     日


司法院資訊處製作；財團法人民間司法改革基金會備份。
